臺灣雲林地方法院刑事判決　　　　　　　　　　　　　九十一年度易字第一四九號
　　公　訴　人　臺灣雲林地方法院檢察署檢察官
　　被　　　告　乙○○
右列被告因竊盜等案件，經檢察官聲請以簡易判決處刑（聲請案號：九十一年度偵字
第八五號），經本院北港簡易庭簽准改依通常程序審理，本院判決如左：
    主  文
乙○○竊盜，處罰金參佰元，如易服勞役，以參佰元折算壹日。
被訴傷害部分公訴不受理。
    事  實
一、乙○○患有精神分裂症，為精神耗弱之人，於民國九十年十二月二十七日上午，
    前往位於雲林縣麥寮鄉○○路五一八號後方丁○○之羊舍內，以不詳方式，竊取
    丁○○所有之羊乙隻，嗣於同日上午七時三十分許，丁○○前往餵羊時，發現遭
    竊，經詢問鄰人，始報警循線於乙○○住處後方之豬舍內查獲。
二、案經雲林縣警察局台西分局移送臺灣雲林地方法院檢察署檢察官偵查後聲請簡易
    判決處刑。
    理  由
壹、有罪部分：
一、訊之被告乙○○，對於右述時地將被害人丁○○之羊乙隻牽回其住處之豬舍一情
    固坦白承認，惟矢口否認有何竊盜之犯行，辯稱：伊以為該羊隻為伊所有才牽回
    去云云。然查，本件羊隻為被害人丁○○所飼養，經清點後發現短少，詢問鄰人
    有無看見該羊隻後，始依循所指路途找尋，並於被告住處之豬舍尋獲之情，業經
    被害人丁○○於本院審理時證述甚詳，而被告亦不否認係從他人之處所，將該羊
    隻牽回其住處，雖被告以前詞辯解，惟被告既未能指出其所有之羊隻有何特色？
    亦未能指出於羊群中，何以所牽之羊隻即為其所有？且依被害人丁○○及被告之
    姐甲○○之證述，當時被告住處之豬舍並未飼養羊隻，被告又何以會遺失羊隻呢
    ？是被告上開辯解顯不足採。此外，復有贓物認領保管單一紙在卷可參。又被告
    自八十年度左右起，即漸出現睡眠障礙、退縮、職業功能下降，後漸出現自言自
    語自笑，生活散漫，判斷力下降等情形，八十三年時雖曾至桃園療養院精神科門
    診數次，但因無病識感而未持續就醫，之後多在家散漫生活、幻聽、妄想、退縮
    等症狀持續，九十年底起則顯精神症狀加重，並有易怒、到處遊蕩、破壞、攻擊
    等情形，整體而言，被告為一精神分裂症患者，其長期罹病且未適當治療，思考
    明顯僵化，判斷力低落，現實感差，處理情緒刺激有困難，其於犯行時之精神狀
    態應已達精神耗弱之程度，亦有國軍松山醫院九十一年四月三十日（九一）濟行
    一一五○號函附之精神鑑定報告書在卷可參，是被告為精神耗弱之人，亦堪認定
    。本件事證明確，被告犯行堪予認定。
二、核被告所為，係犯刑法第三百二十條第一項之竊盜罪。被告係精神耗弱之人，已
    如前述，依刑法第十九條第二項減輕其刑。爰審酌被告之素行、精神狀態，及其
    犯罪之動機、目的、手段、所生危害，智識程度僅國中畢業，及其已將所竊羊隻
    交還被害人、犯後態度等一切情狀，量處如主文第一項所示之刑，並諭知易服勞
    役之折算標準。
三、聲請簡易判決處刑書意旨另以：被告乙○○意圖為自己不法之所有，於九十年十
    二月二十六日八時三十分許，攜帶菜刀至雲林縣麥寮鄉○○路五一八號戊○○之
    「阿龍檳榔攤」內竊取啤酒一瓶、舒跑三瓶，因認被告另涉犯刑法第三百二十一
    條第一項第三款攜帶兇器竊盜罪嫌云云。按犯罪事實應依證據認定之，無證據不
    得推定其犯罪事實；又不能證明被告犯罪者，應諭知無罪之判決，刑事訴訟法第
    一百五十四條、第三百零一條第一項分別定有明文。又竊盜罪之成立，以其行為
    未使用腕力，而乘人不知，將他人支配下之動產，移歸自己實力支配之下為要件
    。本件公訴人認被告涉犯上開攜帶兇器竊盜罪嫌，無非以被告於警訊中之自白、
    被害人戊○○之證詞為論據。然查，被害人戊○○於警訊中係證稱：「．．．（
    乙○○）到我店內行搶時，菜刀上舉，要砍我狀況，但沒有被砍，並告訴我不能
    報案之後，拿了啤酒、舒跑就跑了」等語，於偵查中亦證稱：「．．．他去拿香
    菸，當時我與岳母丙○在檳榔攤工作，乙○○過來手持菜刀高舉，都沒說何話，
    就拿啤酒香菸等物，當時我們很害怕都沒反抗也沒說話．．．」（見偵查卷第十
    八頁），嗣於本院審理時亦證述：「（問：當時乙○○要拿飲料及啤酒時，你們
    有無在場？）我及我太太及我岳母均在場，也都有看見」、「（問：乙○○究係
    在何時拿啤酒及舒跑？）乙○○在十二月二十七日即有去我的檳榔攤拿東西，後
    來他在十二月二十八日又帶著木棍來我的檳榔攤，先拿舒跑及啤酒就回去了．．
    ．」、「（問：乙○○當時有無做何動作？）他將木棍舉高，並說不能報警，即
    將東西拿走」等語。由被害人戊○○上開證述可知，被告當時於拿取被害人戊○○檳榔攤內之香菸及舒跑時，並非係乘被害人不知，或不注意之情形下所為，且
    被告當時亦有使用不法腕力，足見被告此部分行為，核與上開竊盜罪之構成要件
    不符，尚難以刑法攜帶兇器竊盜罪相繩。此部分不能證明被告犯竊盜罪，原應為
    無罪之諭知，惟檢察官聲請簡易判決處刑意旨認此部分與前開有罪部分有連續犯
    之裁判上一罪關係，爰不另為無罪之諭知，附此敘明。
貳、公訴不受理部分：
一、按告訴乃論之罪，告訴人於第一審辯論終結前得撤回其告訴，又告訴經撤回者，
    應諭知不受理之判決，刑事訴訟法第二百三十八條第一項、第三百零三條第三款
    定有明文。
二、本件聲請簡易判決處刑書另以：被告乙○○因丙○、蕭祝、廖孫爾曾報警捉被告
    ，被告遂基於傷害犯意，於同年月二十八日上午八時三十分許，持木棍至戊○○
    所經營之「阿龍檳榔攤」內毆打丙○致傷；並於同日十一時三十分許持鐵棍至雲
    林縣麥寮鄉○○路五一六號處毆打蕭祝及廖孫爾致傷，因認被告另涉犯刑法第二
    百七十七條第一項之傷害罪嫌云云。查本件告訴人丙○、蕭祝及廖孫爾告訴被告
    乙○○傷害案件，起訴書認被告係觸犯刑法第二百七十七條第一項之傷害罪嫌，
    而依同法第二百八十七條前段之規定，該罪須告訴乃論。茲據告訴人具狀撤回告
    訴，有撤回告訴狀一份在卷可按，依照首開說明，此部分爰諭知不受理之判決。
據上論斷，應依刑事訴訟法第四百五十二條、第二百九十九條第一項前段、第三百零
三條第三款，刑法第三百二十條第一項、第十九條第二項、第四十二條第二項，罰金
罰鍰提高標準條例第一條前段，第二條判決如主文。
本案經檢察官謝奇孟到庭執行職務。
中      華      民      國      九十一      年      六      月    四    日
                                        臺灣雲林地方法院刑事第一庭
                                            法  官    廖  國  勝
右正本證明與原本無異。
如不服本判決，應於判決送達後十日內向本院提出上訴狀( 應附繕本 )。
                                            書記官    顏  錦  清
中      華      民      國      九十一      年      六      月    四    日
附錄本案論罪科刑法條全文：
刑法第三百二十條第一項：
意圖為自己或第三人不法之所有，而竊取他人之動產者，為竊盜罪，處五年以下有期
徒刑、拘役或五百元以下罰金。
